【裁判字號】    97,交抗,175
【裁判日期】    970513
【裁判案由】    聲明異議
【裁判全文】
臺灣高等法院高雄分院刑事裁定         97年度交抗字第175號
    抗  告  人  高雄市政府交通局
    法定代理人  甲○○
    受  處分人  乙○○
上列抗告人因違反道路交通管理處罰條例聲明異議案件，不服臺
灣高雄地方法院中華民國97年3 月7 日裁定（97年度交聲字第41
6 號），提起抗告，本院裁定如下：
    主  文
抗告駁回。
    理  由
一、抗告意旨略以：(一)異議人於民國97年2 月6 日0 時許，酒後
    駕駛（酒測值0.38毫克）車號WYT-423 輕型機車行駛於高雄
    市○○區○○路與世全路口處時，而為警查獲；(二)道路交通
    管理處罰條例第35條第1 項第1 款規定，駕駛人其酒精濃度
    超過規定標準者，處新台幣15,000元以上6 萬元以下罰鍰，
    並當場移置保管該汽車及吊扣其駕駛執照1 年，故本局之裁
    處並無違誤。(三)按道路交通安全規則第61條及道路交通管理
    處罰條例第68條規定，領有職業聯結車駕駛執照酒後違規駕
    駛重型機器腳踏車，即應吊扣駕駛人違規當時持有之職業聯
    結車駕駛執照，應無不合。(四)雖經全國公路監理電腦系統查
    得異議人於違規時無考領機車駕駛執照，惟依酒駕吊扣駕駛
    執照處分之目的，並非僅為處罰違反道路交通管理事件之行
    為人而已，尚有以暫時禁止行為人於道路上駕駛，以免其短
    期內再犯之意，以避免駕駛人於短期內駕駛動力交通車輛行
    駛於道路，而造成用路人重大傷亡，倘汽車駕駛執照所有人
    因騎乘機車酒後駕車違反道路交通管理處罰條例第35條規定
    ，但由於其無考領機車駕照而得以免於吊扣處分，顯有違公
    平原則，更無異容許此不安全駕駛人仍可以反覆經常酒後駕
    駛，致對其他無辜用路人危險性相對較高，此非酒駕違規立
    法之目的。故自不得於酒後違規遭吊扣職業聯結車駕駛執照
    後，反指自己工作權遭剝奪，家庭生計無法維持，豈為事理
    之平。(五)故本所依規定填製之高市交裁字第裁32-B00000000
    號裁決書裁處吊扣異議人乙○○君職業聯結車駕駛執照（被
    處分人僅持有職業聯結車駕駛執照）12個月之處分，應無不
    合，謹請鈞院撤銷原裁定，維持本所裁決云云。
二、按汽車駕駛人，駕駛汽車經測試檢定有下列情形之一者，處
    15,000元以上6 萬元以下罰鍰，並當場移置保管其車輛及吊
    扣其駕駛執照1 年；因而肇事致人受傷者，並吊扣其駕駛執
    照2 年；致人重傷或死亡者，吊銷其駕駛執照，並不得再考
    領：一酒精濃度超過規定標準，道路交通管理處罰條例第35
    條第1 項第1 款定有明文。
三、經查：
（一）本件受處分人於97年2 月6 日0 時許，酒後駕駛車號WYT-
      423 輕型機車行駛於高雄市○○區○○路與世全路口處時
      ，經警測得其呼氣酒精濃度檢測值為每公升0.38毫克，已
      逾標準值每公升0.25毫克，即由高雄市政府警察局小港分
      局員警開單舉發。嗣受處分人於97年2 月12日經原處分機
      關依本條例第35條第1 項第1 款，以高市交裁字第裁32-B
      00000000號裁決書裁處吊扣職業聯結車駕駛執照12個月（
      罰鍰新臺幣15,000元部分，受處分人業已繳納，並無不服
      ）等情，為異議人所不爭執，且有高雄市政府警察局97年
      2 月6 日高市警交字第B00000000 號舉發違反道路交通管
      理事件通知單、高雄市政府交通局97年2 月12日高市交裁
      字第裁32-B00000000號裁決書及原審法院電話紀錄表在卷
      可稽，上開事實，自堪認定。
（二）受處分人並無重型機車駕駛執照，僅有職業聯結車駕駛執
      照，而原處分機關執行吊扣駕駛執照之處分時，係要求吊
      扣受處分人職業聯結車駕駛執照等事實，亦經受處分人陳
      述明確，且有原審法院電話紀錄表在卷足憑，堪認屬實。
（三）道路交通管理處罰條例第68條曾於94年12月14日修正公布
      ，並自95年3 月1 日開始施行，原條文規定：「汽車駕駛
      人，因違反本條例及道路交通安全規則之規定，受吊扣或
      吊銷駕駛執照處分時，吊扣或吊銷其持有各級車類之駕駛
      執照」，修正後改為：「汽車駕駛人，因違反本條例及道
      路交通安全規則之規定，受吊銷駕駛執照處分時，吊銷其
      持有各級車類之駕駛執照」。觀其提案修正理由「原條文
      將違法或違規駕駛人所持有各級車類之駕駛執照一併吊扣
      或吊銷失之過酷，影響人民工作及生活甚鉅，爰修正之」
      （詳卷附立法院公報第94卷第70期院會紀錄第138 頁），
      且依上開所述修正後即本件行為時之新法，既然已將「吊
      扣」各級車類規定刪除，則本件原處分機關裁處吊扣受處
      分人「職業聯結車」駕駛執照12個月，即已逾道路交通管
      理處罰條例第68條規範。
（四）至交通部94年9 月15日交路字第0940051433號函釋固認為
      領有駕駛執照之駕駛人，於無照駕駛不同級之車輛違反道
      路交通管理處罰條例第35條，應處以罰鍰及吊扣駕駛執照
      時，仍可吊扣其所持有之其他駕駛執照。惟按法官依據法
      律獨立審判，為憲法第80條所明定，且依司法院大法官會
      議釋字第137 號、第216 號解釋意旨，各機關依其職掌就
      有關法規為釋示之行政命令，法官於審判案件時，固可予
      以引用，但仍得依據法律，表示適當之不同見解，並不受
      其拘束。查道路交通管理處罰條例第68條規定業已修正如
      前，交通部前開函文自不得再予援用。從而，原處分機關
      關於吊扣受處分人駕駛執照12個月之處分，僅能吊扣受處
      分人重型機車之駕駛執照，不得代以吊扣其職業聯結車之
      駕駛執照，而受處分人既無重型機車駕駛執照可供吊扣，
      該部分處分無法執行，本院即無從予以維持，是受處分人
      提出本件聲明異議，非無理由，原處分機關上開處分自應
      予以撤銷。
四、原審裁定審酌本件受處分人乙○○既無輕型機車駕駛執照，
    自不得逾越法律之規定，將受處分人之職業聯結車駛執照予
    以吊扣。從而，認本件受處分人異議為有理由，而裁定撤銷
    原處分關於裁處吊扣異議人職業聯結車駕駛執照12個月部分
    ，經核並無違誤。抗告人提起抗告，仍執前詞，指摘原裁定
    不當，為無理由，應予駁回。
五、據上論結，應依道路交通案件處理辦法第26條，刑事訴訟法
    第412 條，裁定如主文。
中    華    民    國    97    年    5     月    13    日
                  刑事第二庭  審判長法  官  林正雄
                                    法  官  陳啟造
                                    法  官  黃壽燕
以上正本證明與原本無異。
不得再抗告。
中    華    民    國    97    年    5     月    13    日
                                    書記官  梁雅華


司法院資訊處製作；財團法人民間司法改革基金會備份。
